【裁判字號】    99,監宣,140
【裁判日期】    990705
【裁判案由】    監護宣告
【裁判全文】
臺灣板橋地方法院民事裁定            99年度監宣字第140號
聲  請  人  丁○○
相  對  人  丙○○○
            乙○○
關  係  人  甲○○
上列聲請人聲請監護宣告事件，本院裁定如下：
    主      文
宣告丙○○○（女、民國○○○年○月○日生、身分證號：Ｚ0
00000000號）為受監護宣告之人。
選定丁○○（女、民國○○○年○月○日生、身分證統一編號：
Ｚ000000000號）為受監護宣告之人丙○○○之監護人
。
宣告乙○○（男、民國○○○年○月○日生、身分證號：Ｚ00
0000000號）為受輔助宣告之人。
選定丁○○（女、民國○○○年○月○日生、身分證統一編號：
Ｚ000000000號）為受輔助宣告之人乙○○之輔助人。
指定甲○○（男、民國○○○年○○月○○○日生、身分證統一
編號：Ｚ000000000號）為會同開具丙○○○、乙○○
財產清冊之人。
程序費用由受監護宣告人丙○○○、受輔助宣告人乙○○負擔。
    理      由
一、本件聲請意旨略以：聲請人之母即相對人丙○○○，有重度
    智障，領有重度智障殘障手冊。聲請人之兄即相對人乙○○
    ，因罹患精神分裂症，領有輕度精障殘障手冊。因相對人二
    人現況均已不能為（受）意思表示或辨識其效果，為此依民
    事訴訟法第597 條之規定，聲請對相對人二人為監護宣告等
    語。
二、相對人丙○○○部分：
  (一)按對於因精神障礙或其他心智缺陷，致不能為意思表示或受
    意思表示，或不能辨識其意思表示之效果者，法院得因本人
    、配偶、四親等內之親屬、最近一年有同居事實之其他親屬
    、檢察官、主管機關或社會福利機構之聲請，為監護之宣告
    ，民法第14條第1 項定有明文。
    本院審驗相對人丙○○○之心神狀況，並採用鑑定人蕭中正
    醫院醫師陳威廷之意見，認為相對人丙○○○「因重度智障
    ，意識清醒，心智嚴重退化，可自行活動，可溝通，但答非
    所問，無計算能力，記憶受損，生活可自理，無社會互動性
    及經濟活動能力。鑑定結果：有精神障礙或其他心智缺點、
    完全不能為意思表示或辨識意思表示效果、預後及回復之可
    能性極差、為符合監護之宣告之人」等語，此有醫院出具之
    精神鑑定報告書為憑。是以，聲請人聲請對丙○○○為監護
    之宣告，為有理由，應予准許，爰依前開規定，宣告相對人
    丙○○○為受監護宣告之人。
  (二)次按受監護宣告之人應置監護人。法院為監護之宣告時，應
    依職權就配偶、四親等內之親屬、最近一年有同居事實之其
    他親屬、主管機關、社會福利機構或其他適當之人選定1人
    或數人為監護人，並同時指定會同開具財產清冊之人。法院
    為前項選定及指定前，得命主管機關或社會福利機構進行訪
    視，提出調查報告及建議。監護之聲請人或利害關係人亦得
    提出相關資料或證據，供法院斟酌。法院選定監護人時，應
    依受監護宣告之人之最佳利益，優先考量受監護宣告之人之
    意見，審酌一切情狀，並注意下列事項：（一）受監護宣告
    之人之身心狀態與生活及財產狀況。（二）受監護宣告之人
    與其配偶、子女或其他共同生活之人間之情感狀況。（三）
    監護人之職業、經歷、意見及其與受監護宣告之人之利害關
    係。（四）法人為監護人時，其事業之種類與內容，法人及
    其代表人與受監護宣告之人之利害關係。民法第1110條、第
    1111條、第1111條之1 分別定有明文。
    查：聲請人為受監護宣告之人丙○○○之女兒，因丙○○○
    之夫已亡，丙○○○僅有親屬二人即聲請人與乙○○，而乙○○亦經本案宣告為受輔助宣告人，聲請人為唯一適合擔任
    監護人者，其亦同意擔任監護人，此有戶籍謄本、同意書及
    親屬系統表等件在卷可稽，本院爰選定聲請人丁○○擔任丙○○○之監護人。另本院參酌關係人甲○○為聲請人之未婚
    夫，爰依聲請人意見而指定關係人甲○○為會同開具財產清
    冊之人。
三、相對人乙○○部分：
  (一)按民法第14條第1 項、第3 項規定：「對於因精神障礙或其
    他心智缺陷，致不能為意思表示或受意思表示，或不能辨識
    其意思表示之效果者，法院得因本人、配偶、四親等內之親
    屬、最近一年有同居事實之其他親屬、檢察官、主管機關或
    社會福利機構之聲請，為監護之宣告。…。法院對於監護之
    聲請，認為未達第一項之程度者，得依第15條之1 第1 項之
    規定，為輔助之宣告。」。
    又民法第15條之1 第1 項、第3 項規定：「對於因精神障礙
    或其他心智缺陷，致其為意思表示或受意思表示，或辨識其
    意思表示效果之能力，顯有不足者，法院得因本人、配偶、
    四親等內之親屬、最近一年有同居事實之其他親屬、檢察官
    、主管機關或社會福利機構之聲請，為輔助之宣告。…。受
    輔助宣告之人，有受監護之必要者，法院得依第14條第1 項
    規定，變更為監護之宣告。」。
    本院審驗相對人乙○○之心神狀況，並採用鑑定人亞東紀念
    醫院醫師鄭懿之之意見，認為「相對人乙○○係一『慢性精
    神分裂症』之個案，發病至今已近10年，目前未見明顯性正
    性正狀，但負性病症顯著，人際社會功能下降，認知功能退
    化，在社會適應上，有現實感障礙，其整體認知功能與判斷
    力有明顯缺損，故推定相對人因精神障礙，致其為意思表示
    或受意思表示，或辨識其意思表示效果之能力，顯有不足，
    建議為輔助宣告。」等語，此有該醫院出具之精神鑑定報告
    書為憑。綜上事證，爰依法宣告相對人乙○○為受輔助宣告
    之人。
  (二)按民法第1113條之1 規定：「受輔助宣告之人，應置輔助人
    。輔助人及有關輔助之職務，準用……第1111條至第1111條
    之2、……之規定。」。
    又民法第1111條規定：「法院為監護之宣告時，應依職權就
    配偶、四親等內之親屬、最近1 年有同居事實之其他親屬、
    主管機關、社會福利機構或其他適當之人，選定1 人或數人
    為監護人，並同時指定會同開具財產清冊之人。法院為前項
    選定及指定前，得命主管機關或社會福利機構進行訪視，提
    出調查報告及建議。監護之聲請人或利害關係人亦得提出相
    關資料或證據，供法院斟酌。」。
    又民法第1111條之1 規定：「法院選定監護人時，應依受監
    護宣告之人之最佳利益，優先考量受監護宣告之人之意見，
    審酌一切情狀，並注意下列事項：一、受監護宣告之人之身
    心狀態與生活及財產狀況。二、受監護宣告之人與其配偶、
    子女或其他共同生活之人間之情感狀況。三、監護人之職業
    、經歷、意見及其與受監護宣告之人之利害關係。四、法人
    為監護人時，其事業之種類與內容，法人及其代表人與受監
    護宣告之人之利害關係。」。
    又民事訴訟法第604 條第1 項規定：「監護宣告之裁定，應
    同時選定監護人及指定會同開具財產清冊之人，並附理由」
    。該規定，於輔助宣告聲請事件準用之，民事訴訟法第624
    條之1 第3 項亦定有明文。
    查：聲請人丁○○為受輔助宣告人乙○○之胞妹，乙○○之
    父親已過世，母親丙○○○經本院宣告為受監護人，乙○○
    僅剩聲請人為唯一親人，聲請人願意擔任乙○○之輔助人，
    有戶籍謄本、同意書及親屬系統表等件在卷可稽，本院審酌
    聲請人丁○○為唯一適合擔任乙○○之輔助人，符合受輔助
    宣告人乙○○之最佳利益，爰依民法第1111條第1項規定，
    選定聲請人丁○○為受輔助宣告人乙○○之輔助人。另參酌
    關係人甲○○為受聲請人丁○○之未婚夫，爰參酌聲請人意
    見而指定甲○○為會同開具財產清冊之人。
四、依民事訴訟法第608 條第1 項裁定如主文。
中    華    民    國    99    年    7     月     5    日
                  家事法庭  法  官  黃惠瑛
以上正本證明與原本無異。
本裁定關於宣告輔助之部分不得抗告；如對本裁定關於選定輔助
人及指定會同開具財產清冊部分不服，須於裁定送達後10日內向
本院提出抗告狀。
中    華    民    國    99    年    7     月     5    日
                            書記官  張美玉

司法院資訊處製作；財團法人民間司法改革基金會備份。
